臺灣臺南地方法院刑事判決　　　　　　　　　　　　九十一年度交訴字第一三號
　　公　訴　人　臺灣台南地方法院檢察署檢察官
　　被　　　告　丙○○
　　選任辯護人　蘇正信
　　　　　　　　蔡進欽
　　　　　　　　蔡弘琳
右列被告因過失致死案件，經檢察官提起公訴（九十一年度偵字第三八七八號、九十
一年度營偵字第四九號），本院判決如左：
    主  文
丙○○因過失致人於死，處有期徒刑陸月，如易科罰金，以佰元折算壹日，緩刑
年。
    事  實
一、丙○○於民國九十年七月二十七日下午五時五十分許，駕駛車號Ｎ２─６９７３
    號自小客車，沿台南縣新營市○○路由東往西方向行駛，途經台南縣新營市○○
    路與周武街之設有閃光號誌交岔路口時，本應注意汽車行駛時，駕駛人應注意車
    前狀況，並隨時採取必要之安全措施，且汽車行駛至交岔路口，其行進、轉彎，
    應遵守燈光號誌之指示及閃光黃燈表示警告，車輛應減速接近，注意安全，小心
    通過，而依當時情形，又無不能注意之情事，其能注意竟疏於注意其行向號誌為
    閃光黃燈及車前狀況，未減速慢行仍以時速四十公里之速度持速行駛，適於同一
    時、地，吳李碧霞騎駛車號ＮＺＺ─１８８號重型機車搭載吳千意，沿周武街由
    北向南行駛而至，吳李碧霞本應注意機車行駛至交岔路口，其行進、轉彎，應遵
    守燈光號誌之指示及閃光紅燈表示停車再開，車輛應減速接近，先停止於交岔路
    口前，讓幹道車優先通行後認為安全時，方得續行，而其行向號誌為閃光紅燈，
    為支線道，應暫停讓幹道車先行，而依當時情形，又無不能注意之情事，其能注
    意竟疏於注意，未暫停讓金華路之幹線道車先行仍逕自行駛，致丙○○煞避不及
    ，其自小客車右後輪前方遂與吳李碧霞所騎駛之機車車頭發生碰撞，造成吳李碧
    霞及吳千意人車倒地，吳李碧霞並因而受有挫傷性腦內出血併腦蜘蛛膜下出血而
    送醫急救；吳千意則受有右腳輕微擦傷之傷害（吳千意過失傷害部分未據告訴）
    。車禍事故發生後，台南縣警察局新營分局民治派出所警員乙○○據報到場處理
    ，在警員尚不知何人為肇事車輛之駕駛人前，丙○○主動表示其為駕駛人並自首
    犯行，接受裁判。而吳李碧霞因前開車禍導致中樞神經損傷造成多處感染，延至
    九十一年一月二日晚間十一時五十分許，仍因之引致敗血症、腹膜炎而死亡。
二、案經吳李碧霞之夫甲○○告訴及由臺灣台南地方法院檢察署檢察官相驗後自動檢
    舉偵查起訴。
    理  由
一、訊據被告丙○○對於右開時、地駕駛前揭自小客車發生碰撞車禍，致被害人吳李
    碧霞因之死亡之事實均坦承不諱，並有台南縣警察局道路交通事故調查報告表、
    財團法人嘉義基督教醫院甲種診斷證明書各一紙、交通事故現場照片九幀在卷可
    資佐證。又被害人吳李碧霞係因本件車禍不治死亡，亦經臺灣台南地方法院檢察
    署檢察官督同法醫師、檢驗員相驗並解剖明確，且製有解剖筆錄、鑑定書及相驗
    屍體證明書等附卷可憑。按汽車（均含機車）行駛時，駕駛人應注意車前狀況，
    並隨時採取必要之安全措施；汽車行駛至交岔路口，其行進、轉彎，應遵守燈光
    號誌之指示，道路交通安全規則第九十四條第三項、第一百零二條第一項第一款
    分別定有明文。次按交岔路口未達設置行車管制號誌之標準，得於幹道設置閃光
    黃燈，於支道設置閃光紅燈；閃光黃燈表示警告，車輛應減速接近，注意安全，
    小心通過；閃光紅燈表示停車再開，車輛應減速接近，先停止於交岔路口前，讓
    幹道車優先通行後認為安全時，方得續行，道路交通標誌標線號誌設置規則第二
    百二十九條第四項第二款、第二百十一條第一項第一款、第二款亦分別規定甚明
    。查被告及被害人既有經合法程序考領駕照，俱為有駕駛經驗之人，對於上開交
    通安全規則自知之甚稔，為其等應注意之事項，而肇事當時係天候晴朗、日間自
    然光線、柏油路面、四線道、標線清晰、有快慢車道劃分、閃光號誌交岔路口、
    限速四十公里、路面乾燥、無缺陷、無障礙物、視距良好，有前開道路交通事故
    調查報告表載明可考，據此判斷，足見依當時狀況被告及被害人吳李碧霞客觀上
    並無不能注意之情狀，而本件肇事地點係位於台南縣新營市○○路與周武街之設
    有閃光號誌交岔路口，其中金華路之行向號誌為閃光黃燈，為幹線道；周武街之
    行向號誌為閃光紅燈，為支線道，是被告丙○○應注意且能注意其行向為閃光黃
    燈，竟疏未注意車前狀況及閃光黃燈號誌之警告，未減速慢行仍以時速四十公里
    之速度持速行駛，而被害人吳李碧霞亦應注意且能注意其行向為支線道，竟未暫
    停讓金華路之幹線道車先行仍逕自行駛，致與丙○○所駕駛之上開自小客車發生
    撞擊而人車倒地，被害人吳李碧霞並因之不治死亡，被告及被害人吳李碧霞本身
    均有違前開規定之注意義務，其二人均顯有過失，臺灣省台南區車輛行車事故鑑
    定委員會亦同此認定，並鑑定被告為肇事次因，被害人吳李碧霞為肇事主因，有
    該委員會南鑑字第九０一一八三號鑑定意見書在卷可憑。雖被害人吳李碧霞亦與
    有過失，然本件車禍既係被告之過失併合發生，自仍不能因此即解免被告之過失
    罪責。又本件被害人吳李碧霞係因此次車禍不治死亡，是被告丙○○之過失駕駛
    行為，與被害人之死亡結果間，具有相當因果關係，亦無疑義。從而，本件事證
    已甚明確，被告前揭犯行，堪以認定。
二、核被告丙○○所為，係犯刑法第二百七十六條第一項之過失致人於死罪。又其肇
    事後未被有偵查權之公務員或機關發覺其為犯嫌前，留在事故現場向到場處理之
    警員自承犯行，進而接受裁判，此業經被告供明在卷可按，並經證人即本件車禍
    現場處理員警乙○○到庭陳證無訛，被告行為合乎自首之要件，應依刑法第六十
    二條前段減輕其刑。爰審酌被告之品行、應負過失責任之程度即其為肇事次因、
    造成被害人死亡之結果及其犯後尚能坦認犯行，頗有悔意且已與死者家屬達成民
    事和解等一切情狀，量處如主文所示之刑，並諭知易科罰金之折算標準，以資懲
    儆。查被告前未曾受有期徒刑以上刑之宣告，有臺灣高等法院被告全國前案紀錄
    表附卷可稽，其因一時短於思慮致罹刑章，經此次偵審程序教訓，當知所警惕，
    諒無再犯之虞，本院復考量被告係自首犯罪，而其犯罪後已與死者家屬達成民事
    賠償，有台南縣新營市調解委員會調解筆錄一紙在卷可徵，且被害人家屬即死者
    配偶甲○○亦到庭表示願意宥恕被告，有本院九十一年六月十三日審判筆錄在卷
    可稽，本院因認前開對被告宣告之刑，以暫不執行為適當，爰併宣告緩刑三年，
    以啟自新。
據上論斷，應依刑事訴訟法第二百九十九條第一項前段，刑法第二百七十六條第一項
、第六十二條前段、第四十一條第一項前段、第七十四條第一款，罰金罰鍰提高標準
條例第一條前段、第二條，判決如主文。
本案經檢察官曾昭愷到庭執行職務。
中      華      民      國      九十一      年    六    月    二十七    日
                                      臺灣臺南地方法院交通法庭
                                          法  官  張  瑛  宗
右正本證明與原本無異。
如不服本判決，應於判決送達後十日內，向本院提出上訴狀。
                                          書記官  陳  志  德
中      華      民國      九十一      年    六    月    二十七    日
中華民國刑法第二百七十六條
 (過失致死罪)
因過失致人於死者，處二年以下有期徒刑、拘役或二千元以下罰金。
從事業務之人，因業務上之過失犯前項之罪者，處五年以下有期徒刑或拘役，得併科
三千元以下罰金。
